臺灣桃園地方法院民事判決　　　　　　　　　　　　九十一年度重訴字第一六二號
　　原　　　告　戊○○
　　　　　　　　己○○○
　　　　　　　　丙○○
　　　　　　　　乙○○
　　訴訟代理人　甲○○
　　被　　　告　丁○○
右當事人間請求損害賠償事件，原告就本院九十年度交易字第四四六號刑事案件提起
附帶民事訴訟（九十年度交重附民字第三三號），經本院刑事庭裁定移送前來，本院
判決如左：
    主      文
被告應分別給付原告戊○○新台幣壹佰貳拾柒萬陸仟捌佰肆拾壹元、原告己○○○新
台幣壹佰伍拾陸萬壹仟玖佰貳拾柒元、原告丙○○新台幣貳佰參拾貳萬壹仟零捌元、
原告乙○○新台幣貳佰捌拾陸萬捌仟柒佰肆拾伍元及均自民國九十年十月二十五日起
至清償日止按年息百分之五計算之利息。
原告其餘之訴駁回。
訴訟費用由被告負擔百分之六六，其餘由原告負擔。
本判決第一項於原告戊○○、己○○○、丙○○、乙○○分別以新台幣肆拾參萬元、
新台幣伍拾參萬元、新台幣柒拾捌萬元以及新台幣玖拾陸萬元為被告供擔保後，得假
執行。
原告其餘假執行之聲請駁回。
    事      實
壹、原告方面：
一、聲明：
（一）被告應給付原告戊○○新台幣（下同）二百三十三萬三千一百九十一元及自訴
      狀繕本送達被告之翌日起至清償日止按年息百分之五計算之利息。
（二）被告應給付原告己○○○二百七十萬一千零八元及自訴狀繕本送達翌日起至清
      償日止按年息百分之五計算之利息。
（三）被告應給付原告丙○○三百三十二萬一千零八元及自訴狀繕本送達翌日起至清
      償日止按年息百分之五計算之利息。
（四）被告應給付原告乙○○三百八十六萬八千七百四十五元及自訴狀繕本送達翌日
      起至清償日止按年息百分之五計算之利息。
（五）前四項請求，原告願分別供擔保，請准宣告假執行。
（六）訴訟費用由被告負擔。
二、陳述：
（一）緣被告於民國九十年六月十四日下午七時至九時之間，在桃園縣中壢市○○路
      一二二號一樓之住處，飲用米酒過量，致血中酒精濃度達一九九點三二mg/dl
      （呼氣酒精濃度達零點九九六六mg/l），顯已無法正常駕駛動力交通工具，詎
      其竟仍騎乘車牌號碼GYW--六０一號重型機車，與騎乘另一部機車之阿姨紀吳
      銀美，相偕至中原大學附近購買行動電話，迨購畢後，被告騎乘上開機車，沿
      桃園縣中壢市○○○路往八德市方向行駛，於晚間十時二十五分許，途經中山
      東路二段四六五號『家樂福大賣場』前，本應注意機車在該路段行駛時速不得
      超過四十公里，機車行駛時駕駛人應注意車前狀況並隨時採取必要之安全措施
      ，機車駕駛人飲酒後吐氣所含酒精成分超過每公升零點二五毫克以上者不得駕
      車等規定，以避免危險之發生，而依當時狀況並無不能注意之情狀，竟疏未注
      意，於酒後不能安全駕駛之情形下，猶以時速逾六十公里之速度超速行駛，同
      一時、地適有被害人陳復漢（即原告戊○○、己○○○之子，原告丙○○及乙○○之父），騎乘車牌號碼為BWW--一二三號重型機車自『家樂福大賣場』駛
　　　出，甫欲左轉沿中山東路往中壢市方向行駛，被告因車速過快，且不勝酒力致
　　　判斷及反應能力劣於平時，未經避煞，即直接撞上陳復漢之機車，致陳復漢彈
　　　出車外，受有頭部外傷而顱內出血，於送醫途中不治死亡。
（二）按『汽車、機車或其他非依軌道行駛之動力車輛，在使用中加損害於他人者，
      駕駛人應賠償因此而生之損害，但於防止損害之發生，已盡相當之注意者，不
      在此限。』、『不法侵害他人致死者，對於支出醫療及增加生活上需要之費用
　　　或殯葬費之人，亦應負損害賠償責任。被害人之父、母、子、女及配偶，雖非
　　　財產上之損害，亦得請求賠償相當之金額。』民法第一百九十一條之二、第一
　　　百九十二條第一項及一百九十四條分別訂有明文。承前所述，原告戊○○、己○○○為被害人陳復漢之父母，原告丙○○、乙○○則為陳復漢之女，被告因
　　　違規肇事行為，不法侵害陳復漢致死，原告依據上述民法規定，自得請求被告
　　　賠償所受之損害，茲將原告訴請被告賠償之項目及金額，詳列如後：
Ａ、原告戊○○部分：
１、支出醫療費用及殯葬費用共五萬二千一百九十元：
    被害人陳復漢發生車禍當時，緊急送醫，並於途中不治死亡，原告戊○○合計共
    支出救護車出勤費一千三百元及檢驗檢查等費用七百九十元，共二千零九十元。
    陳復漢亡故後，原告戊○○為其辦理殯葬後事，共計支出殯葬費用五萬零一百元
    ，合計應為五萬二千一百九十元。
２、扶養費用二十八萬一千零一元：
    原告戊○○係五年八月十六日出生，起訴時年八十五歲，依據八十八年度台閩地
    區男性簡易生命表之記載，原告戊○○尚有餘命五點八五年（茲為請求計算方便
    ，特減縮為五年計算），經查依據行政院主計處八十九年度公布之『家庭收支調
    查報告』中所載，台灣地區家庭平均每人可獲支配所得為二十四萬六千二百五十
    六元，故依霍夫曼計算扣除期前利息，原告戊○○可獲得之扶養費總額為一百一
    十二萬四千零三元，原告戊○○共育有陳復漢（即被害人）、陳復德、甲○○、
    陳美燕等二子二女，依四分之一計算，原告戊○○可自被害人陳復漢獲得之扶養
    費為二十八萬一千零一元。
３、查原告戊○○起訴時年為八十五歲，被害人陳復漢為其長子，二人感情至深，原
    告最為疼愛陳復漢，且陳復漢為原告精神及經濟之支柱與來源，原告對其依賴甚
    深，今突遭噩耗，臨老喪子，實為人生最大之不幸，加諸被告肇事以來，從未探
    視原告，更未表達絲毫歉意或積極與原告洽談和解事宜，使得原告尚須獨自尋求
    司法途徑解決，顯見被告並無悔過之意，原告實感人心不古，情何以堪，故原告
    所受精神上之損失，顯然至鉅，爰請求被告給付精神慰撫金二百萬元。以上共計
    二百三十三萬三千一百九十一元。
Ｂ、原告己○○○部分：
１、扶養費用七十萬二千四百零九元：
    原告己○○○係二十三年八月六日出生，起訴時年六十七歲，依據八十八年度台
    閔地區女性簡易生命表所載，原告己○○○尚有餘命十五點八七年（茲為求計算
    之簡便，特減縮為十五年計算），承前所述，按行政院主計處八十九年公布之『
    家庭收支調查報告』，每人可得支配之金額為二十四萬六千二百五十六元，故以
    此為計算基準，並依霍夫曼計算扣除期前利息，原告己○○○可獲得之扶養費總
    額為二百八十萬九千六百三十五元，依照四分之一計算，原告己○○○可自被害
    人陳復漢獲得之扶養費用應為七十萬二千四百零九元。
２、精神慰撫金二百萬元：請求理由同前，即原告戊○○請求精神慰撫金二百萬元部
    分。總計被告應給付原告己○○○二百七十萬二千四百零九元。
Ｃ、原告丙○○、乙○○部分：
１、扶養費用部分原告丙○○一百三十二萬一千零八元，原告乙○○一百八十六萬八
    千七百四十五元：原告丙○○係七十六年十月二十四日生，起訴時年十四歲，另
    原告乙○○則係七十九年三月二十八日生，起訴時年十一歲，距成年二十歲尚有
    六年及九年之久，依前述行政院主計處調查報告所載，以每人平均支配金額二十
    四萬六千二百五十六元為基準，並以霍夫曼計算扣除期前利息，總計原告丙○○
    、乙○○自被害人陳復漢可獲得之扶養費分別為一百三十二萬一千零八元及一百
    八十六萬八千七百四十五元。
２、精神慰撫金各為二百萬元：
    原告丙○○、乙○○之父即被害人陳復漢、母李慧美八十四年九月四日離婚，原
    告二人並由被害人陳復漢監護，故原告自小即與被害人陳復漢相依為命，感情極
    佳，被害人不僅為家中唯一之經濟來源，更係原告之精神支柱，原告突遭巨變，
    遽然失怙，所受精神上之痛苦非筆墨得形容，爰比照祖父母即原告戊○○、己○○○各請求被告給付二百萬元之精神慰撫金。總計被告應給付原告丙○○三百三
    十二萬一千零八元，原告乙○○三百八十六萬八千七百四十五元。
三、證據：提出救護車出勤費用收據、醫療費用收據共二紙、殯葬費用收據暨估價單
    二紙、八十八年度台閩地區（男性及女性）簡易生命表各一份、行政院主計處『
    八十九年度家庭收支調查報告表』（均為影本）一紙、戶籍謄本二紙為證。
貳、被告方面：
一、聲明：原告之訴駁回。
二、陳述：對刑事判決認定之事實沒有爭執。
三、證據：無
參、本院依職權調閱本院九十年交易字第四四六號案卷宗。
    理    由
一、本件原告起訴主張：被告於九十年六月十四日下午七時至九時之間，在桃園縣中
    壢市○○路一二二號一樓之住處，飲用米酒過量，致血中酒精濃度達一九九點三
    二mg/dl（呼氣酒精濃度達零點九九六六mg/l），顯已無法正常駕駛動力交通工
    具，詎其竟仍騎乘車牌號碼GYW--六０一號重型機車，與騎乘另一部機車之阿姨
    紀吳銀美，相偕至中原大學附近購買行動電話，迨購畢後，被告騎乘上開機車，
    沿桃園縣中壢市○○○路往八德市方向行駛，於晚間十時二十五分許，途經中山
    東路二段四六五號『家樂福大賣場』前，疏未注意車前狀況，於酒後不能安全駕
    駛之情形下，猶以時速逾六十公里之速度超速行駛，同一時、地適有被害人陳復
    漢（即原告戊○○、己○○○之子，原告丙○○及乙○○之父），騎乘車牌號碼
    為BWW--一二三號重型機車自『家樂福大賣場』駛出，甫欲左轉沿中山東路往中
    壢市方向行駛，被告因車速過快，直接撞上陳復漢之機車，致陳復漢彈出車外，
    受有頭部外傷而顱內出血，於送醫途中不治死亡乙節，業據兩造所不爭執，復有
    本院九十年度交易字第四四六號刑事判決可稽，應堪信為真實。
二、按行車速度，應依標誌之規定；汽車行駛時，駕駛人應注意車前狀況，並隨時採
    取必要之安全措施。道路交通安全規則第九十三條第一項、第九十四條第三項各
    有明文。被告駕車上路，自應注意上開規定，不得超速行駛，注意車前之狀況，
    並隨時採取必要之安全措施，以避免車禍之發生，其應注意能注意而不注意，違
    反規定而肇事，其有過失甚明。又被害人因本件車禍而死亡，與被告之過失行為
    間，有相當之因果關係，另道路交通安全規則第一百十四條第二款更規定：飲用
    酒類或其他類似物後其吐氣所含酒精濃度超過每公升０點二五毫克或血液中酒精
    濃度超過０點０五以上者，不得駕車。依交通部運輸研究所七十九年八月對駕駛
    人行為之研究（酒醉駕車對駕駛行為之分析研究）指出：血液中酒精濃度到達百
    分之０點一五以上者，對駕駛能力之影響為：視線搖晃、駕駛已進入恍惚狀態、
    判斷及理解遭到扭曲、駕駛不穩定。對心裡行為之影響：意識不明、嘔吐、站、
    走及講話困難、責任感喪失、精神處於麻痺狀態。被告於肇事後經醫院抽血檢驗
    結果，其血液中酒精濃度達一九九點三二MG/DL，經換算結果即為百分之０點一
    九九三二，已逾百分之零點一五之限制，顯見已因為飲用酒類而不能安全駕駛動
    力交通工具，致直接撞擊被害人陳復漢所騎乘之機車，將被害人彈出車外，受有
    頭部外傷而顱內出血，於送醫途中不治死亡，被告顯應負過失之責，應屬無疑。
三、按因故意或過失，不法侵害他人之權利者，負損害賠償責任；又不法侵害他人致
    死者，對於支出殯葬費之人，亦應負損害賠償責任；被害人對於第三人負有法定
    扶養義務者，加害人對於該第三人亦應負損害賠償責任；不法侵害他人致死者，
    被害人之父、母、子、女及配偶雖非財產上之損害，亦得請求賠償相當之金額，
    民法第一百八十四條第一項前段、第一百九十二條第一項、第二項、第一百九十
    四條分別定有明文。本件原告主張其分別為被害人陳復漢之父母及子女，因本件
    車禍業已支出被害人陳復漢之喪葬費，且個人亦受有損害，是被告自應就本件損
    害負賠償責任等語，並提出戶籍謄本、喪葬費用收據等為證。茲就原告請求之金
    額，逐項審酌如后：
（一）支出醫療費用及殯葬費用部分：
      查被害人陳復漢於車禍發生當時即緊急送醫，並於途中不治身亡，原告戊○○
      合計支出救護車出勤費一千三百元及檢驗檢查費用七百九十元，此有單據二紙
      可稽，惟檢驗檢查費用中文件費用一百五十元應非屬醫療費用應予扣除，是原
      告戊○○醫療費用支出部分得請求被告給付一千九百四十元。
（二）喪葬費用部分：
      原告戊○○主張其因被害人陳復漢死亡，支出喪葬費用五萬零一百元，並提出
      喪葬費用單據及估價單各一紙為證。前揭喪葬費用之支出經核與被害人陳復漢
      之身分相符，應予全部准許。
（三）扶養費用部分：查原告戊○○係五年八月十六日出生，起訴當時為八十五歲，
      依據八十八年度台閩地區男性簡易生命表之記載，原告戊○○尚有餘命五點八
      五年（原告自願減縮請求為五年計算），經查依據行政院主計處八十九年度公
      布之『家庭收支調查報告』中所載，臺灣地區家庭平均每人可獲支配所得為二
      十四萬六千二百五十六元，故依照霍夫曼計算扣除期前利息，原告戊○○可獲
      得之扶養費用總額為一百一十二萬四千零三元。原告戊○○共育有被害人陳復
      漢、陳復德、甲○○、陳美燕等二子二女，另有配偶一人，共為五人，此有原
      告所不爭執，依五分之一計算，原告戊○○可自被害人陳復漢處獲得之扶養費
      為二十二萬四千八百零一元（元以下四捨五入），超逾此部分請求核屬無據，
      應予駁回。。原告己○○○係二十三年八月六日出生，起訴當時為六十七歲，
      依據八十八年度台閩地區女性簡易生命表之記載，原告己○○○尚有餘命十五
      點八七年（原告自願減縮請求為十五年計算），經查依據行政院主計處八十九
      年度公布之『家庭收支調查報告』中所載，臺灣地區家庭平均每人可獲支配所
      得為二十四萬六千二百五十六元，故依照霍夫曼計算扣除期前利息，原告己○○○可獲得之扶養費用總額為二百八十萬九千六百三十五元。原告己○○○共
      育有被害人陳復漢、陳復德、甲○○、陳美燕等二子二女，另有配偶一人，共
      為五人，此有原告己○○○所不爭執，依五分之一計算，原告己○○○可自被
      害人陳復漢處獲得之扶養費為五十六萬一千九百二十七元，超逾此部分請求，
      亦屬無據，應予駁回。繼查原告丙○○係七十六年十月二十四日生，原告乙○○則係七十九年三月二十八日生，起訴當時分別為十四歲及十一歲，距離成年
      二十歲，分別尚有六年及九年之久，依據行政院主計處八十九年度公布之『家
      庭收支調查報告』中所載，臺灣地區家庭平均每人可獲支配所得為二十四萬六
      千二百五十六元，故依照霍夫曼計算扣除期前利息，原告丙○○及乙○○可獲
      得之扶養費用分別為一百三十二萬一千零八元以及一百八十六萬八千七百四十
      五元。
（四）非財產上之損害賠償部分：
      原告戊○○及原告己○○○分別為被害人陳復漢之父母，其老年喪子，精神上
      當受有極大痛苦，自得請求被告賠償非財產上之損害。本院審酌被害人陳復漢
      為原告之長子，其學歷為澎湖水產高級職業學校，原告戊○○及己○○○為被
      害人之父母現已無工作，被害人陳復漢生前在其父親即原告戊○○中風期間每
      天都從桃園縣中壢地區騎機車到台北縣蘆洲區探望，原告戊○○及己○○○晚
      年驟失其子，遭逢白髮人送黑髮人之變，自是傷痛；以及原告丙○○及原告乙○○為被害人陳復漢之女，渠等之母即李慧美八十四年九月四日與被害人陳復
      漢離異，原告丙○○及乙○○均由被害人陳復漢監護，因此原告丙○○及乙○○在成長階段皆與父親即被害人陳復漢相依，感情自是極佳，原告乙○○甚且
      因為父親之死亡而疑似罹患憂鬱症乙節，業據陳明在卷，原告丙○○及乙○○
      驟然失怙，在其他孩童尚未諳世事的階段，即必須面臨此種人生至為無奈之遭
      遇，再審酌被告於事故發生後並未出面探視、安慰家屬，且本院進行損害賠償
      案件審理中，被告亦未與原告進行和解，認原告戊○○、己○○○、丙○○、
      乙○○分別請求非財產上之損害賠償均為一百萬元始屬合理，是原告此部分之
      主張，應予准許，逾此部分請求，於法無據應予駁回。
（五）從而，原告依侵權行為損害賠償請求權，得請求被告應給付原告戊○○一百二
      十七萬六千八百四十一元、原告己○○○一百五十六萬一千九百二十七元、原
      告丙○○二百三十二萬一千零八元、原告乙○○二百八十六萬八千七百四十五
      元及均自起訴狀繕本送達被告之翌日（即九十年十月二十五日）起至清償日止
      按年息百分五計算之利息，應予准許，逾此部分之請求為無理由，應予駁回。
      原告陳明願供擔保，請求宣告假執行，就原告勝訴部分，經核均無不合，爰酌
      定相當之擔保金額，予以准許。至原告敗訴部分，其假執行之聲請，已失所附
      麗，應予駁回。
四、據上論結，本件原告之訴一部有理由，一部無理由，依民事訴訟法第七十九條但
　　書、第八十五條第一項前段、第三百九十條第二項，判決如主文。
中　　　華　　　民　　　國　　九十一　　年　　　十二　　　月　　六　　　日
                                        臺灣桃園地方法院民事第一庭
~B法　　　官　陳清怡
右為正本係照原本作成
如對本判決上訴須於判決送達後廿日內向本院提出上訴狀
中　　　華　　　民　　　國　　九十一　　年　　　十二　　　月　　六　　　日
~B書　記　官　楊文雄
